最高法院民事裁定　　　　　　　九十四年度台抗字第八０五號
　　再 抗告 人　甲○○
　　　　　　　　　　　　芳醫院心臟科）
　　訴訟代理人　林鳳秋律師
上列再抗告人與相對人台北醫學大學間聲請假處分事件，對於中
華民國九十三年十二月十六日臺灣高等法院裁定（九十三年度抗
字第三六八一號），提起再抗告，本院裁定如下：
    主  文
原裁定廢棄，應由台灣高等法院更為裁定。
    理  由
本件再抗告人向台灣台北地方法院（下稱台北地院）聲請假處分
，其主張略以：相對人台北醫學大學認為再抗告人之學術論文有
抄襲及數據假造之情事，雖於民國九十三年九月二十七日該校之
九十三學年度第二次教師評審委員會（下稱教評會），作成校內
三級（系、院、教）教評會應依限討論完成對再抗告人為解聘、
停聘、不續聘之決議（下稱系爭決議）。惟系爭決議有程序上重
大瑕疵及決議內容違反法令之處，於再抗告人訴請撤銷該決議或
確認其無效前，苟任由相對人之三級教評會依此決議行事，相對
人勢將執行對再抗告人之解聘、停聘或不續聘，非但損及再抗告
人之學術聲譽，且使再抗告人無再受聘用之機。是以唯恐現狀之
改變，日後有不能強制執行或甚難執行之虞，及為防免重大之損
害發生，自有定暫時狀態處分之必要，爰依民事訴訟法第五百三
十二條、第五百三十八條之規定，請求准予裁定系爭決議事項之
效力暫不發生，並命停止該決議有關再抗告人事項之進行或執行
等語。原法院以：相對人之教評會對再抗告人作成系爭決議事項
後，該校醫學系之九十三學年度第一學期第二次教評會會議，既
僅決議：「全體委員同意請校方呈請教育部主管機關查明下列問
題後，再依法審議」，縱將來審議結果將造成對再抗告人之解聘
、停聘或不續聘，仍屬「日後將有此爭執」之情形，難謂目前已
有爭執之現狀發生，即無從對之為定暫時狀態之假處分。因而維
持台北地院所為駁回再抗告人聲請之裁定，駁回其抗告，固非無
見。然查，再抗告人係依民事訴訟法第五百三十二條、第五百三
十八條之規定，聲請為上開之假處分（台北地院卷八頁、三五頁
），乃原法院對於再抗告人關於依民事訴訟法第五百三十二條之
規定，所為假處分之聲請部分，何以不應准許？並未予以審酌及
說明其理由，已有疏漏。況「於爭執之法律關係，為防止發生重
大之損害或避免急迫之危險或其他相類似之情形而有必要時，得
聲請為暫時狀態之處分。前項裁定，以其本案訴訟能確定該爭執
之法律關係者為限。」為民事訴訟法第五百三十八條第一、二項
所明定。依再抗告人主張：系爭決議違反大學法第十九條、教師
法第十四條之規定（同前卷三頁、四頁），於本案之請求即撤銷
系爭決議或確認該決議為無效之訴訟終結前，苟不停止該決議之
進行或執行，以避免日後相對人之三級教師評審委員會，進一步
作成對再抗告人學術論文係屬抄襲及數據係假造之不利認定，而
造成再抗告人將來遭解聘、停聘或不續聘之結果，勢必損及再抗
告人在學術界之聲譽而難以回復，自有定暫時狀態之必要等情（
原法院卷一一頁、一二頁）。亦見再抗告人聲請定暫時狀態之假
處分所欲保全者，似為停止系爭決議之進行或執行。果爾，其爭
執之法律關係究係為何？所爭執者究屬公法上之關係抑為私法上
之關係？該法律關係再抗告人是否不得以本案訴訟請求予以確認
（定）？原法院對於上述關涉再抗告人聲請定暫時假處分應否准
許之事項，胥未詳予調查審認，徒以相對人之醫學系九十三學年
度第一學期第二次教師評審委員會議，並未作成對再抗告人解聘
、停聘或不續聘之決議，尚無爭執之現狀發生，無定暫時狀態假
處分之必要，而為再抗告人不利之裁定，自屬速斷。再抗告意旨
，指摘原裁定不當，聲明廢棄，非無理由。
據上論結，本件再抗告為有理由。依民事訴訟法第四百九十五條
之一第二項、第四百七十七條第一項、第四百七十八條第二項，
裁定如主文。
中    華    民    國  九十四  年    九    月    八    日
                      最高法院民事第五庭
                          審判長法官  蘇  茂  秋
                                法官  朱  建  男
                                法官  蘇  達  志
                                法官  陳  碧  玉
                                法官  王  仁  貴
      本件正本證明與原本無異
                                      書  記  官
中    華    民    國  九十四  年    九    月   二十   日
                                                      Ｋ
